臺灣士林地方法院刑事判決　　　　　　　 95年度訴字第644號
公　訴　人　臺灣士林地方法院檢察署檢察官
被　　　告　乙○○
　　　　　　　　　　原住臺北市.
選任辯護人　林耀泉律師
　　　　　　許碩芳律師
被　　　告　甲○○
選任辯護人　戊○○律師
　　　　　　廖于清律師
上列被告因偽造有價證券案件，經檢察官提起公訴（94年度偵續
一字第40號、95年度偵續字第92號），本院判決如下：
    主  文
甲○○無罪。
乙○○部分公訴不受理。
    事實及理由
一、公訴意旨略以：被告乙○○、甲○○父子與丙○○、丁○○○夫婦間係表親，周李秀英（已死亡，另由檢察官為不起訴
    處分確定）係被告乙○○之母、被告甲○○之祖母、趙莊卻
    係周李秀英父母收養之養女而與周李秀英為姊妹。周李秀英
    於民國81年間，因提供臺北市○○區市○路段1 小段52地號
    土地與建商合建大樓，且取得該大樓興建完成後之門牌為臺
    北市○○○路36號1 、2 、6 樓及停車位，旋其因考慮到父
    母之祖先牌位是由丙○○家族所奉祀，且趙莊卻於72年間死
    亡時，曾遺留家產並託付其轉交丙○○及為解決稅務等問題
    ，所以決定將上開36號6 樓房屋坐落土地（即臺北市○○區
    市○路段1 小段52地號土地，下稱系爭土地）之所有權應有
    部分登記予丙○○之妻丁○○○。詎周李秀英事後覺得後悔
    ，竟與被告乙○○、甲○○基於偽造文書及有價證券之犯意
    聯絡，先於85年1 月15日至92年1 月間之某時，在臺北市○○區○○路2 段203 號15樓即被告乙○○住處，盜用丙○○
    前於69年間交付周李秀英保管而於72年6 月6 日申報遺失之
    印鑑；及丁○○○於上開81年間為進行土地登記時交付周李
    秀英保管之印鑑而偽造發票人為丙○○、丁○○○，發票日
    91年10月16日、票據號碼各為TH036555、TH036555、TH0365
    55、付款地臺北市○○路○ 段203 號15樓，發票地臺北市北
    投區○○○路○ 段244 號3 樓之面額均為新臺幣（下同）50
    0 萬元之本票3 張（下稱系爭本票），嗣更於92年1 月前之
    某時，因丁○○○拒絕將上開土地所有權移轉登記予被告甲○○，被告甲○○乃在92年1 月間，持上開本票向臺灣臺北
    地方法院聲請本票裁定而行使之，足生損害於丙○○與丁○○○，因認被告乙○○、甲○○涉有刑法第201 條第1 項之
    偽造有價證券罪嫌。
二、無罪部分：
（一）按被告以外之人於審判外之言詞或書面陳述，除法律有規
      定者外，不得作為證據；又被告以外之人於審判外之陳述
      ，雖不符合同法第159 條之1 至第159 條之4 之規定，但
      經當事人於審判程序同意作為證據，法院審酌該言詞陳述
      或書面陳述作成時之情況，認為適當者，亦得為證據。當
      事人、代理人或辯護人於法院調查證據時，知有第159 條
      第1 項不得為證據之情形，而未於言詞辯論終結前聲明異
      議者，視為有前項之同意，刑事訴訟法第159 條第1 項及
      第159 條之5 分別定有明文。查本判決下列所引用之各該
      被告以外之人於審判外之陳述（含書面陳述，如法務部調
      查局鑑定通知書），雖屬傳聞證據，惟除告訴人於警詢及
      偵查中之陳述外，均經當事人於本院準備程序及審判期日
      中表示無意見而不予爭執，且迄至言詞辯論終結前亦未再
      聲明異議，本院審酌除告訴人在警詢、偵查中之陳述部分
      外，此等證據資料製作時之情況，尚無違法不當及證明力
      明顯過低之瑕疵，亦認為以之作為證據應屬適當，故揆諸
      前開規定，爰逕依刑事訴訟法第159 條之5 規定，認前揭
      證據資料均例外有證據能力。
（二）至於告訴人於警詢、偵查中之陳述部分，辯護人雖爭執：
      告訴人於警詢或偵查中所述均未依法具結，且警詢筆錄為
      被告以外之人在審判外陳述，偵查筆錄則未予被告對質詰
      問機會，故均無證據能力云云，然：
    1.按刑事訴訟法第158條之3規定所謂證人依法應具結而未具
      結者」，係指檢察官或法官依刑事訴訟法第175 條之規定
      ，以證人身分傳喚被告以外之人（證人、告發人、告訴人
      、被害人、共犯或共同被告）到庭作證，或雖非以證人身
      分傳喚到庭，而於訊問調查過程中，轉換為證人身分為調
      查時，此時其等供述之身分為證人，則檢察官、法官自應
      依本法第186 條有關具結之規定，命證人供前或供後具結
      ，其陳述始符合第158 條之3 之規定，而有證據能力。若
      檢察官或法官非以證人身分傳喚而以告發人、告訴人、被
      害人或共犯、共同被告身分傳喚到庭為訊問時（例如刑事
      訴訟法第71條、第219 條之6 第2 項、第236 條之1 第1
      項、第248 條之1 、第271 條第2 項、第271 條之1 第1
      項），其身分既非證人，即與「依法應具結」之要件不合
      ，縱未命其具結，純屬檢察官或法官調查證據職權之適法
      行使，當無違法可言（最高法院96年度臺上字第3827號判
      決意旨參照）；又證人於警詢所為陳述於刑事訴訟法上亦
      無必須具結之規定，此由刑事訴訟法第196 條之1 就司法
      警察官、司法警察通知及詢問證人時，未將同法第186 條
      至第188 條關於證人具結之規定，列入準用之明文自明。
      是故，不能因陳述人未經具結，即一律適用同法第158 條
      之3 之規定，排除其證據能力（最高法院96年度臺上字第
      4270號判決意旨參照）。查本件告訴人丙○○及丁○○○
      在警詢中之陳述，依法並無必須具結之規定，至於偵查中
      彼等均經檢察官以告訴人而非證人之身分傳喚到庭而為訊
      問，參酌上開說明，並不因告訴人於警詢或偵查中未經具
      結而為陳述，即無證據能力。辯護人此處關於證據能力之
      爭執，實有所誤，先予敘明。
    2.按被告以外之人於偵查中向檢察官所為之陳述，除顯有不
      可信之情況者外，得為證據；又被告以外之人於檢察事務
      官、司法警察官或司法警察調查中所為之陳述，與審判中
      不符時，其先前之陳述具有較可信之特別情況，且為證明
      犯罪事實存否所必要者，得為證據，刑事訴訟法第159條
      之1第2項、第159條之2分別定有明文。另被告之反對詰問
      權，雖屬憲法第8條第1項之正當法律程序所保障之基本人
      權及第16條所保障之基本訴訟權，不容任意剝奪。但詰問
      權係指訴訟上被告有在公判庭當面詰問證人，以求發現真
      實之權利，與證據能力係指符合法律所規定之證據適格，
      而得成為證明犯罪事實存在與否之證據資格，性質上並非
      相同。被告得以詰問證人，以被告或其辯護人在場為前提
      。上開得為證據之被告以外之人於偵查中向檢察官所為之
      陳述，就被告而言，事實上均難期有於行使反對詰問權之
      機會，惟所為之陳述，僅屬未經調查完足之證據，非謂無
      證據能力，不容許作為證據。從而，法院審判實務中，遇
      有此類未能賦予被告行使詰問權之供述證據，如已依法補
      足行使反對詰問權之機會者，法院在踐行詰問程序後，自
      得綜合該被告以外之人全部供述證據，斟酌卷內其他調查
      之證據資料，本於經驗法則及論理法則，作合理之比較而
      為取捨、判斷，此屬實質證據價值之自由判斷問題，要無
      所謂其證據價值自比審判外之陳述為高之可言（最高法院
      95年度臺上字第6675號判決參照）。查本件告訴人於警詢
      中向司法警察或偵查中向檢察事務官所為關於被告甲○○
      涉嫌與案外人周李秀英共同盜用印章，偽造系爭本票之指
      訴，經核與其審判中經具結後之證述並無不符，該陳述與
      審判中證述在證據能力有無之判斷上應屬相同，自無庸審
      究是否有較可信之特別情況，而有證據能力；再告訴人偵
      查中向檢察官所為之陳述，被告或辯護人並未主張該陳述
      有任何違反證人意願而為陳述，故顯有不可信之情形，自
      亦應認有證據能力。至告訴人於警詢或偵查中所為之陳述
      ，雖未予被告或其辯護人在場行使反對詰問權，但彼等業
      經本院於96年9 月13日審判程序傳喚到庭，並由當事人行
      交互詰問程序，而予被告及辯護人行使反對詰問之機會，
      已經踐行合法調查程序，揆諸上開說明，告訴人於警詢或
      偵查中之陳述，當均有證據能力無誤。另有證據能力之證
      據非謂即具備相當之證明力，已經本院採信，僅足供本院
      判斷事實之真偽而已，又以敘明。
（三）公訴意旨認被告甲○○涉有偽造有價證券犯行，無非係以
      告訴人丙○○及丁○○○之指訴、系爭本票、扣案之日期
      章、告訴人印鑑登記申請書、印鑑變更登記申請書、土地
      登記申請書、周李秀英及告訴人之戶籍遷徙資料、土地登
      記謄本、法務部調查局95年11月15日調科貳字第09500517
      100號鑑定通知書等為其論據，訊據被告甲○○則堅決否
      認犯行，辯稱：系爭土地是周李秀英在臺北市○○○路原
      住房屋改建為為大樓後，為適用自用自宅優惠之土地增值
      稅率，借用告訴人丁○○○之名義登記為土地所有權人，
      準備待其回國後再返還登記予其所有，而其86年以前長年
      在美國，88年10月間才由其祖母周李秀英交付系爭本票要
      其保管，當時該本票已經填載完成，且告訴人已在其上蓋
      章，周李秀英雖未詳述告訴人簽發本票之原因，但其認為
      與告訴人相關者，僅有上述系爭土地借名登記返還之事，
      故本票應係擔保土地返還之用，嗣後因周李秀英中風，本
      票上到期日將屆，才請教律師向法院聲請本票強制執行之
      裁定，並未盜用印章及偽造本票等語。
（四）按犯罪事實應依證據認定之，無證據不得推定其犯罪事實
      ，刑事訴訟法第154條定有明文。又告訴人之告訴係以使
      被告受刑事追訴為目的，是其陳述是否與事實相符，仍應
      調查其他證據以資審認，始得為不利被告事實之認定（最
      高法院52 年臺上字第1300號判例參照）。所謂調查其他
      證據審認告訴人指述是否與事實相符，因認定事實所憑之
      證據為訴訟上之證明，本須達於通常一般之人均不致有所
      懷疑而得確信者，始得據為有罪之認定，倘其證明尚未達
      到此一程度，而有合理懷疑存在時，即難為有罪之認定基
      礎，故所調查之其他旁證非足以證明告訴人指述為已足，
      尤須綜合一切積極佐證，除認定被告確有告訴人指述之犯
      行外，在推理上無從另為其他合理原因之假設，始能以告
      訴人之陳述做為論斷之證據。易言之，在告訴人指訴被告
      犯罪之場合，縱令所訴情由依其所結合之旁證在情理上尚
      非絕無可能，但若在一般生活經驗上仍可另認為其他有利
      被告之合理推斷，根據「罪證有疑，利於被告」之證據法
      則，即不得遽以片面之觀點，認為告訴人之陳述或其所本
      旁證已適為有罪判斷之依據推定其犯罪事實。再所謂認定
      犯罪事實應依之證據，係指足以認定被告確有犯罪行為之
      積極證據而言，茍積極證據不足為被告事實之認定，即應
      為被告有利之認定，不必有何有利之證據。
（五）公訴人雖以告訴人之指述，推認周李秀英父母之祖先牌位
      由告訴人丙○○家族奉祀，且周李秀英之母李高妹（公訴
      意旨誤載為丙○○之母趙莊卻）於72年間死亡時，曾遺留
      家產託周李秀英轉交丙○○等原因，故周李秀英於81年間
      ，將系爭土地辦理所有權應有部分移轉登記予告訴人丁○○○，事後反悔，便與被告共同偽造有價證券等情，惟：
    1.周李秀英在將系爭土地移轉登記予丁○○○時，並未提過
      該土地之移轉登記與李高妹遺產有關，丁○○○當時也未
      對此追問等情，已據告訴人丁○○○於本院審理時證述明
      確（見本院卷第135 頁審判筆錄）。又告訴人丙○○及丁○○○經本院質問時，均證稱：李高妹生前委由周李秀英
      轉交丙○○之遺產是現金等語（見本院卷第124 、128 頁
      審判筆錄），既如此，則李高妹為何不直接交與當時已成
      年之丙○○本人？究竟留了多少遺產給丙○○？嗣後周李
      秀英將現金遺產轉以土地補償時，共移轉登記幾筆土地給
      丁○○○？價值若干？再依卷附系爭土地之土地登記謄本
      記載（見偵字第1153號偵查卷第40頁），丁○○○受贈之
      標的僅係門牌號碼臺北市○○○路36號6 樓此一區分所有
      建物坐落土地所占應有部分萬分之553 之土地共有權而已
      ，並不含該36號6 樓建物，則為何周李秀英不連同其上建
      物一併贈與丁○○○？此等諸多關係告訴人自己就李高妹
      遺產權利之重要情節，告訴人竟均推稱：係周李秀英在處
      理，彼等皆不知情云云，則告訴人憑何堅稱周李秀英將系
      爭土地移轉登記予丁○○○，就是為將李高妹託付之遺產
      補償給丙○○。況依告訴人所自承，因地上建物由周李秀
      英使用、收益，故系爭土地地價稅向由周李秀英繳納，甚
      至周李秀英死亡後，告訴人與被告間已因此筆土地及系爭
      本票頻生爭執，告訴人迄今仍未繳納過任何地價稅（見本
      院卷第126 頁審判筆錄）；又按前揭土地登記謄本之記載
      ，告訴人丁○○○於81年10月12日即登記取得系爭土地之
      共有權，但據告訴人與被告甲○○所述，同年月13日核發
      之土地所有權狀原本卻一直由周李秀英保管中（見本院卷
      第137 、140 、148 頁審判筆錄），該權狀原本更由被告
      甲○○提出予本院供參（見卷外證物袋）。倘若系爭土地
      確如告訴人所述，於81年間即有意贈與丁○○○所有，以
      使丙○○分享李高妹遺產之利，因何該土地歷10餘年來之
      收益、稅負，甚至權利證明文件等，均歸由周李秀英或其
      家屬管領、負擔？承上所述，告訴人指稱系爭土地乃周李
      秀英為補償丙○○應得遺產而贈與丁○○○各節，不僅欠
      缺憑信之基礎，核與一般生活經驗亦有所違，難以遽信。
    2.反觀於此，證人即81年間與周李秀英合建房屋之德利開發
      股份有限公司（原德利建設股份有限公司，下稱德利公司
      ）負責人林崇德於偵查中證稱：臺北市○○○路36號大樓
      為德利公司與包括周李秀英在內之地主所合建；房屋興建
      完成後，周李秀英分配到地下室部分車位、1 樓部分持分
      ，及6 樓全部；周李秀英應分配到之房屋是登記在他名下
      ，土地是登記在丁○○○名下；周李秀英這麼做依我推測
      應該是為了節省土地增值稅，因為土地增值稅在自用住宅
      部分是10％，一般是40到60％；將土地登記到我們公司及
      丁○○○名下是以自用住宅稅率來申報，可能是為了節稅
      等語明確（見同前偵查卷第159 、161 頁）；另證人即當
      初代辦系爭土地移轉登記之代書任愛莉於偵查中也陳稱：
      系爭土地及同小段53、54地號土地合併前是周李秀英所有
      ，但是後來變成丁○○○和德利公司所有，可能是為了省
      稅就先過戶予丁○○○，因為自用住宅的增值稅優惠是1
      人一生只能用1 次；（問：為何合建後分配給周李秀英的
      房屋和土地，房屋部分登記予周李秀英，而土地登記予丁○○○？）據我看過地政事務所資料後，我判斷當時周李
      秀英是舊屋，土地全部的持分都可以適用自用住宅優惠的
      增值稅率10％，所以就先過戶予丁○○○等語甚明（見同
      上偵查卷第167-168 頁）。依上揭參與系爭土地合建案與
      土地移轉登記相關證人之證言，周李秀英確有可能因節省
      土地增值稅負之緣故，借用告訴人丁○○○名義辦理土地
      登記，則周李秀英為求告訴人嗣後依約返還借名登記之土
      地，令告訴人共同簽發系爭本票以資擔保，以一般生活經
      驗之常情而論，並非難以想見，足徵被告甲○○辯稱系爭
      本票乃告訴人自己簽發，非其偽造一節，尚非無據。
    4.綜上，公訴意旨認定被告與周李秀英因後悔將系爭土地贈
      與告訴人而共同偽造系爭本票之犯罪動機部分，已屬難以
      證明。
（六）至於本票上發票人印文是否確為被告甲○○與周李秀英偽
      造：
    1.經查，系爭本票上發票人「丙○○」及「丁○○○」之印
      文，為告訴人丙○○及丁○○○本人原持有之印章所蓋用
      者，此為丙○○與丁○○○2人所自承，且此2發票印文，
      與卷附71年6 月17日由丙○○本人提出申請之印鑑登記申
      請書（見同前偵查卷第65頁），及81年5 月19日由丁○○○本人提出申請之印鑑登記申請書（見同前偵查卷第101
      頁）上所留存之印文，經本院以肉眼核對結果，不論字體
      、字形或刻印字跡之筆畫轉折均顯然相同，堪以認定系爭
      本票上發票人印文所蓋用之印章，原確為告訴人2 人所有
      無誤。
    2.公訴人雖以告訴人之指述、系爭本票上印章拓印之字樣、
      系爭土地之土地登記申請書、告訴人各於71年、72年、81
      年間申請之印鑑登記申請書及印鑑變更登記申請書等，推
      論系爭本票票面記載事項非告訴人所親自填載，且其上發
      票印文之印章乃告訴人丙○○、丁○○○分別交付被告甲○○之祖母周李秀英保管後，因周李秀英悔將系爭土地登
      記予丁○○○，而盜用該等印章偽造系爭本票之情節云云
      ，但：
      (1)告訴意旨雖稱：發票之印章分別由丙○○於71年間，丁○○○於80、81年間，各交與周李秀英代辦丙○○於71
        年間購買臺北縣汐止市○○路○ 段房屋及土地，及丁○○○於81年間受讓系爭土地之移轉登記所用而未取回，
        丙○○並曾於72年間向周李秀英要回其印章，但經周李
        秀英偽稱遺失後，竟遭周李秀英與被告等人盜用而偽造
        本票云云。而卷附系爭土地登記申請書上所載土地受讓
        權利人「丁○○○」之印文（見本院卷第59-66 頁），
        經本院以肉眼核對，固與系爭本票上發票人「丁○○○
        」之印文，在字體、字形或刻印字跡之筆畫轉折均相似
        ，可徵丁○○○應有在81年6 月間提出該印鑑章辦理土
        地移轉登記無誤，然此也不能佐證丁○○○當時印章就
        是交給周李秀英保管使用，此外，亦查無其他證據足佐
        告訴人2 人於系爭本票票載發票日以前，確已將本票上
        發票之印鑑章交與周李秀英保管之情，自難認此部分告
        訴意旨為真正。
      (2)縱依告訴人所述，彼等遭盜用之印章分別於71年間及80
        、81年間即交由周李秀英保管使用，則在印章交付使用
        之目的即房地移轉登記事務辦理完後，告訴人竟均不及
        時向周李秀英取回，任令數年甚至十數年之長時間經過
        ，方遭被告與周李秀英等人盜用而偽造本票，以印鑑章
        乃週知應妥為保管之重要私物而論，實與常情有違。就
        此，告訴人丙○○雖另稱：72年間即曾向周李秀英要印
        鑑，但周李秀英告知遺失等語，另依卷存之印鑑變更登
        記申請書也顯示告訴人丙○○確曾於72年6 月6 日，向
        臺北市士林區戶政事務所以「原印鑑遺失」為由，申請
        印鑑變更登記之情（見同前偵查卷第66頁），但告訴人
        丙○○申請印鑑變更登記當時，原印鑑實際上究竟由丙○○本人保管，丙○○是誤認或故意謊報遺失，抑或如
        告訴意旨所述，係周李秀英保管中，由其向丙○○偽稱
        遺失，僅憑丙○○印鑑曾於72年間申報遺失辦理變更登
        記一節，尚難逕認該印鑑章自71年間起即一直在周李秀
        英或被告甲○○之保管中，甚而推論本票上發票印文就
        是被告與周李秀英共同盜用印章而為。至公訴意旨認告
        訴人丙○○應不至於在本票票載發票日10餘年前，即特
        意將印鑑掛失以作否認本票債權之用，固非無見，惟即
        令如此，也不能排除丙○○72年當時因誤認或其他原因
        故意謊稱印章遺失，在10數年後，或因疏忽，或有意逃
        避本票債務之責，再利用所持早經申報遺失之印章簽發
        本票之合理可能，此部分公訴意旨之論據，亦難逕為被
        告不利之認定，
      (3)至公訴意旨雖另以系爭本票上發票日、到期日、付款地
        、發票人地址等均以印章拓印而成，顯非未經營商業之
        告訴人發票之所為，且本案經檢察官持本院核發之搜索
        票至被告甲○○位於臺北市○○區○○路2 段203 號15
        樓住所搜索扣得之日期章1 枚，經鑑定其蓋印字樣與本
        票上發票日、到期日相同等情，認系爭本票當由被告與
        周李秀英共同偽造云云。然查，即令系爭本票就是用被
        告甲○○住處所搜得之日期章蓋出發票或到期日之日期
        ，甚或連同該本票上其他由印章拓印出之文字（發票人
        除外），均是被告或周李秀英所為，究也不能排除被告
        或周李秀英是在發票人即告訴人之授權下所為，此合理
        懷疑可能存在之情狀，核即非屬無權偽造票據。又上開
        日期章經本院併同系爭本票送請法務部調查局鑑定之結
        果，稱：「編為甲類鑑定資料之本票上蓋印之發票日『
        88.10.15』印文及到期日『91.10.16』印文經與編為乙
        類鑑定資料之章戳（即扣案日期章）調至同日期後新蓋
        出之印文重疊比對結果認為，兩者在個別數字上形體均
        大致相符，但年、月、日之數字間距則略有差異。前揭
        異同情形究係緣於不同章戳所蓋，抑或是乙類章戳蓋印
        時自身之變數所致，無法認定。其理由如后：乙類章戳
        經檢視係由照相製版方式製作之四條數字橡皮印面組合
        而成，該法可大量複製相同圖文之印面；另，在蓋印時
        係藉由手動調整轉盤帶動皮帶上之印面至欲蓋印之日期
        ，轉動時皮帶可能左右位移，故每次蓋印時，其字與字
        之間距即可能有差異，並非固定不變。」等語，有該局
        95年11月15日調科貳字第09500517100 號鑑定通知書存
        卷供參（見本院卷第68頁）。本院審酌法務部調查局之
        鑑定方式，係將待比對之字樣放大並製成透明塑膠片後
        ，予以重疊比對，再詳為分析扣案章戳之製成情形與蓋
        印狀況，其意見固然堪予採信，但上述鑑定意見既已清
        楚說明尚不能確認被訴遭偽造之本票上日期就是扣案日
        期章所蓋印，自也難為被告不利之認定。
      (4)承上所述，公訴意旨所舉前開各事證均無法令本院排除
        合理懷疑，進而認定系爭本票上發票人印章確係告訴人
        在發票前，即交與周李秀英保管，迄系爭本票發票時仍
        在周李秀英持有中，而由周李秀英與被告甲○○共同盜
        用而偽造系爭本票之事實，則公訴意旨另以周李秀英晚
        年均由被告照料生活起居，易偏袒被告2 人一節，即認
        周李秀英與被告共同偽造系爭本票云云，更屬臆測而缺
        乏憑據之推論，難以採信。
（七）至於公訴人聲請本院函詢臺北市政府士林戶政事務所，關
      於71、72年間每人是否僅得申請一種印鑑證明，為以證明
      系爭本票上「丙○○」之印鑑在72年6月6日為印鑑變更登
      記後，已非印鑑章，故認系爭本票非丙○○簽發一節，本
      院審酌票據發票人本無利用登記之印鑑章簽發本票之義務
      ，日常票據行為亦無此慣行，縱依公訴人聲請函詢戶政機
      關獲肯認之答覆，亦無從推論系爭本票就是被告盜用印章
      偽造之犯行，故認無調查之必要，附此敘明。
（八）綜上所述，本件公訴人所舉前開諸般積極證據，均不足以
      佐證被告甲○○涉有盜用印章，偽造系爭本票之犯行，亦
      無行使偽造系爭本票之可言。此外，復查無其他任何積極
      證據可資證明被告犯罪，揆諸首開說明，即應為被告甲○○無罪之諭知。至於公訴人另舉周李秀英及告訴人之戶籍
      遷徙資料與92年7 月24日列印之系爭土地登記謄本等，甚
      至聲請本院鑑定系爭本票紙張出產年份，以資推論系爭本
      票應在85年1 月15日以後所寫具，並闡述周李秀英未於被
      告甲○○86年返國後立即向告訴人丁○○○要求將系爭土
      地返還之情節等，均僅在證明被告甲○○辯稱系爭本票由
      告訴人簽發擔保返還系爭土地之情不足採信，核皆屬用以
      證明被告甲○○抗辯不足採信之消極證據，惟本院既無從
      依積極證據認定被告犯罪，即應為無罪之諭知，已如前述
      ，就公訴意旨所列消極證據部分，便無一一論駁或調查之
      必要，末以敘明。
三、公訴不受理部分：
（一）按被告死亡者，應諭知不受理之判決，並得不經言詞辯論
      為之，刑事訴訟法第303 條第5 款、第307 條分別定有明
      文。
（二）查本件被告乙○○業於95年10月22日死亡，此有國立臺灣
      大學醫學院附設醫院開立之死亡證明書附卷可稽（參本院
      卷第75頁）。依照上開說明，被告乙○○部分爰不經言詞
      辯論，逕為不受理之判決。
據上論斷，應依刑事訴訟法第301條第1項、第303條第5款、第30
7條判決如主文。
本案經檢察官白忠志到庭執行職務。
中　　華　　民　　國　　96　　年　　9 　　月　　28　　日
                  刑事第三庭審判長法  官  杜蕙錦
                                  法  官  江翠萍
                                  法  官  梁哲瑋
以上正本證明與原本無異。
如不服本判決，應於判決送達後10日內，向本院提出上訴狀。
                                  書記官  陳玉瓊
中　　華　　民　　國　　96　　年　　10　　月　　11　　日
